臺灣臺北地方法院刑事裁定　
111年度提字第45號
聲  請  人  
即被逮捕人  李柏廷



選任辯護人  張瓊勻律師
上列聲請人即被逮捕人因違反毒品危害防制條例案件，聲請提審
，本院裁定如下：
    主  文
李柏廷應予釋放。
    理  由
一、聲請意旨略以：伊沒有同意員警搜索等語。
二、按人民身體之自由應予保障。除現行犯之逮捕由法律另定外
    ，非經司法或警察機關依法定程序，不得逮捕拘禁。非由法
    院依法定程序，不得審問處罰。非依法定程序之逮捕、拘禁
    、審問、處罰，得拒絕之，憲法第8條第1項定有明文。次按
    人民被法院以外之任何機關逮捕、拘禁時，其本人或他人得
    向逮捕、拘禁地之地方法院聲請提審。法院審查後，認為不
    應逮捕、拘禁者，應即裁定釋放；認為應予逮捕、拘禁者，
    以裁定駁回之，並將被逮捕、拘禁人解返原解交之機關，提
    審法第1條第1項前段、第9條第1項亦定有明文。復按現行犯
    ，不問何人得逕行逮捕之；犯罪在實施中或實施後即時發覺
    者，為現行犯，此為刑事訴訟法第88條第1項、第2項所明定
    。又提審制度僅係法院即時審查逮捕、拘禁程序之合法性之
    制度，非在認定被逮捕、拘禁人有無被逮捕、拘禁之本案實
    體原因及有無被逮捕、拘禁之必要性，故其採行之證據法則
    ，僅以自由證明為已足。
三、經查：
(一)大安分局敦化南路派出所警員於民國111年7月7日凌晨攔查
    一計程車後，見乘客即聲請人李柏廷神情緊張，遂要求該車
    接受盤查，警方請聲請人自行打開包包供警方檢視，聲請人
    自行拉開包包後，警方目視有不明藥丸，經警方查詢後為含
    有第四級毒品成分之藥錠12顆，返所後警方請聲請人將其隨
    身物品放置於桌上，警方目視發現一針筒，經檢驗沾有第二
    級毒品甲基安非他命成分，遂以聲請人為違反毒品危害防制
    條例案件之現行犯，依刑事訴訟法第88條規定逮捕等情，有
    大安分局敦化南路派出所搜索扣押筆錄、執行逮捕、拘禁告
    知本人、親友通知書在卷可參，合先敘明。
(二)本件逮捕行為是否合法乙節：
  1.本案含有第四級毒品成分之藥錠12顆原係放置於聲請人之包
    包內，因員警要求察看其內有無違禁物，聲請人遂打開包包
    ，並容任員警翻找物品等情，業經本院勘驗現場錄影畫面屬
    實。則上開員警之要求行為與聲請人打開包包及容任翻找之
    行為間既有因果關係，亦即聲請人係因員警之要求，方打開
    包包及容任翻找，則員警之要求行為實質上已構成搜索。而
    若欲主張該搜索行為合法，依刑事訴訟法第131條之1規定，
    即應：(1)事先告知聲請人其於法律上並無忍受之義務，並(
    2)擬定書面同意表格。然經本院勘驗現場蒐證光碟及卷附資
    料，上開二程序要件均付之闕如，故難認本案符合同意搜索
    之規定，則員警取得扣案第四級毒品之藥錠，其合法性即有
    疑義。
　2.另員警並無警察職權行使法第7條所定得將聲請人帶往勤務
    處所查證之事由。則警方於將聲請人帶回勤務處所後，請聲
    請人將其隨身物品放置於桌上，因而發現沾有第二級毒品甲
    基安非他命成分之針筒，遂依刑事訴訟法第88條現行犯之規
    定逮捕聲請人，其逮捕行為之合法性亦有疑義。
四、綜上所述，本件搜索行為、將聲請人帶往勤務處所之行為應
    非適法，即難認本案逮捕行為合法。本件執行機關所為逮捕
    ，經核其程序既於法有悖，是本件聲請人之聲請為有理由，
    聲請人應予釋放。
五、依提審法第9條第1項前段，裁定如主文。
中　　華　　民　　國　　111 　年　　7 　　月　　7 　　日
                  刑事第十五庭  法　官　朱家毅
以上正本證明與原本無異。
本裁定不得抗告。
                                書記官  林鈴芬
中　　華　　民　　國　　111 　年　　7 　　月　　7 　　日